【裁判字號】    94,訴,1307
【裁判日期】    950413
【裁判案由】    殺人未遂等
【裁判全文】
臺灣板橋地方法院刑事判決              94年度訴字第1307號
公  訴  人  臺灣板橋地方法院檢察署檢察官
被      告  甲○○
                    國民
  ?????????住臺北縣三.
                    （現另案於臺灣臺北戒治所執行中）
選任辯護人  吳仟翼律師
上列被告因殺人未遂等案件，經檢察官提起公訴（93年度偵字第
19601 號）及移送本院併案審理（臺灣新竹地方法院檢察署94年
度偵字第4155號），本院判決如下：
    主  文
甲○○未經許可，持有手槍，處有期徒刑捌年，併科罰金新台幣
拾萬元，罰金如易服勞役，以罰金總額與陸個月之日數比例折
算，扣案如附表所示之制式手槍壹支（含彈匣貳個）、改造手槍
壹支（含彈匣貳個）及鑑驗賸餘之子彈拾陸顆均沒收；又連續
殺人，未遂，處有期徒刑玖年，扣案如附表所示之制式手槍壹支
（含彈匣貳個）沒收。應執行有期徒刑拾陸年陸月，併科罰金新
台幣拾萬元，罰金如易服勞役，以罰金總額與陸個月之日數比
例折算，扣案如附表所示之制式手槍壹支（含彈匣貳個）、改造
手槍壹支（含彈匣貳個）及鑑驗賸餘之子彈拾陸顆均沒收。
    事  實
一、甲○○基於未經許可持有制式手槍與其他可發射子彈具殺傷
    力之改造手槍及未經許可持有具殺傷力之子彈之犯意，於民
    國92年12月間之某日，在臺北縣土城市○○路清水派出所附
    近之路邊某處，以約新台幣（下同）30萬元之代價，向姓名
    年藉均不詳之綽號「阿猴」之成年男子，購得如附表所示具
    殺傷力之制式手槍1 支（含彈匣2 個）、改造手槍1 支（含
    彈匣2 個）及具殺傷力之制式子彈26顆（按：嗣為警扣得23
    顆，但其中3 顆業經甲○○於警方追捕過程中擊發滅失，詳
    如後述殺人未遂及妨害公務等罪部分）、土造子彈23顆，未
    經中央主管機關許可而持有之。
二、甲○○另基於殺人及對於執行職務公務員施強暴之概括犯意
    ，連續為下列之殺人未遂及對於執行職務公務員施強暴之行
    為：
  (一)其先於93年11月10日下午4 時許，隨身攜帶前揭制式手槍及
    制式子彈若干顆，至臺北縣樹林市○○路637 號8 樓之2 友
    人謝明宗住處。之後因警方接獲線報，前往上址查緝，並在
    該址樓下電梯埋伏，迨於同日晚上7 時許，甲○○自上址搭
    乘電梯下樓，警員丁○○等人即跟在甲○○身後欲對其進行
    盤查，甲○○見有人在後跟隨，便拔腿快跑，警員丁○○亦
    迅即自後追趕，雙方距離僅約5 公尺左右。甲○○明知可能
    係因其另案盜匪案件遭通緝而為警追捕，其主觀上應已預見
    如其持槍朝追躡其後約5 公尺左右之警員丁○○射擊，將可
    能使丁○○或其他緊隨之警員因受近距離槍擊而致死亡之結
    果，且因此持槍射擊之行為，亦可能係對於警員依法執行職
    務時施強暴之行為，其竟容任該等結果之可能發生，仍執意
    將所持前揭制式手槍上膛，朝警員丁○○所在位置開槍射擊
    前揭制式子彈1 發，惟因警員丁○○見狀即機警往右側停放
    之車輛處閃避，始倖免於難，而未生槍擊致死之結果，甲○○並旋即趁隙逃離。
  (二)復於93年12月2 日晚上11時50分許（起訴書誤載為30分許）
    ，警方再度據報在臺北縣板橋市○○街6 之1 號「經典租車
    公司」內埋伏守候甲○○時，警員丙○○因見甲○○行蹤，
    遂自其後方擒抱，而警員乙○○隨即向甲○○表明警察身分
    ，再上前協助壓制甲○○。詎甲○○為逃避警方查緝，竟承
    前揭殺人及對於執行職務公務員施強暴之概括犯意，在與警
    員拉扯間，仍自腰包內取出預藏之前揭制式手槍，並予上膛
    ，隨後趕至現場之員警戊○○見狀，登時上前自甲○○左邊
    方向以雙手握住甲○○之右手及所持槍枝之槍管，甲○○雖
    知該等警員均係依法執行逮捕通緝犯之職務，為求遁逃，猶
    決意開槍施以強暴，其主觀上並預見身處與警員近身搏擊之
    混亂狀況中，無法隨意控制射擊方向，貿然開槍極有可能擊
    中警員而導致死亡之結果，卻容任該結果之可能發生，於槍
    口指向前方對其施以壓制之警員戊○○、乙○○之際，仍決
    意扣下扳機，朝該2 名警員接續開槍而擊發制式子彈2 發，
    所幸因甲○○之右手及槍管尚遭戊○○抓住壓制，而使射擊
    方向偏向左側，該2 發子彈均未擊中警員，而分別擊中位於
    甲○○左側之廁所門外靠近地面之牆角及該門外右上方偏天
    花板之牆角。嗣經警順利將甲○○逮捕，並扣得如附表所示
    槍、彈（其中制式子彈因甲○○先後已擊發3 顆，固僅扣得
    23顆）。
三、案經臺北市政府警察局萬華分局報告臺灣板橋地方法院檢察
    署檢察官偵查起訴，且經臺北市政府警察局萬華分局報告臺
    灣板橋地方法院檢察署檢察官呈請臺灣高等法院檢察署檢察
    長令轉臺灣新竹地方法院檢察署檢察官移送本院併案審理。
    理  由
壹、證據能力部分：
    按「被告以外之人於審判外之言詞或書面陳述，除法律有規
    定者外，不得作為證據」，刑事訴訟法第159 條第1 項定有
    明文，此即學理上所稱「傳聞證據排除法則」。依上開法律
    規定，傳聞證據原則上固無證據能力，但如法律別有規定者
    ，即例外認有證據能力。經查：
  一、本件卷附之內政部警政署刑事警察局93年12月3 日刑鑑字
      第0930239051號槍彈鑑定書所示鑑定意見（參見偵查卷第
      49至56頁），係該局依檢察機關概括授權執行鑑定職務所
      出具之書面鑑定報告，依刑事訴訟法第159 條第1 項及同
      法第208 條第1 項準用同法第206 條第1 項之規定，屬於
      傳聞法則之例外，得作為證據。
  二、又被告以外之人於審判外之陳述，雖不符同法第159 條之
      1 至第159 條之4 之規定，但經當事人於審判程式同意作
      為證據，法院審酌該言詞陳述或書面陳述作成時之情況，
      認為適當者，亦得為證據，此則據刑事訴訟法第159 條之
      5 第1 項定有明文。鑒於採用傳聞證據排除法則之重要理
      由之一，係因傳聞證據未經當事人之反詰問予以覈實，若
      當事人願放棄對原供述人之反對詰問時，原則上即可承認
      該傳聞證據之證據能力，而揆諸我國刑事訴訟法第159 條
      之5 之立法理由，除參照前述傳聞證據排除法則之基本法
      理外，亦參考日本刑事訴訟法第326 條之立法例，查日本
      刑事審判實務之運作，有關檢察官及被告均同意作為證據
      之傳聞書面材料或陳述，可直接援引該國刑事訴訟法第32
      6 條作為傳聞例外之法律依據，僅在檢察官與被告不同意
      之情況下，乃須根據其他傳聞例外規定俾以斟酌該等書面
      材料或陳述是否具有證據能力，在當事人間無爭執之案件
      中，傳聞證據基本上均可依據前引規定提出於法院使用。
      職是，我國刑事訴訟法第159 條之5 之適用應可作同上之
      解釋。經查，本件判決後開所示之被告甲○○以外之人於
      審判外之陳述（包括書面陳述），固均屬傳聞證據，惟被
      告、辯護人及公訴檢察官就前揭審判外陳述之證據能力，
      先後於本院準備程序及審判期日中均表示同意上開證據資
      料有證據能力。本院審酌上開證據資料製作時之情況，尚
      查無違法不當及證明力明顯過低之瑕疵，亦認為以之作為
      證據應屬適當，故揆諸前開法律規定與說明，爰逕依刑事
      訴訟法第159 條之5 第1 項規定，認前揭證據資料均例外
      有證據能力。
貳、實體部分：
  一、訊據被告甲○○固坦承未經許可持有前揭槍、彈之犯行，
      且對於其於上開時、地，先後2 次持前揭制式手槍向追捕
      之警員射擊之事實固均坦承不諱，惟矢口否認有何殺人未
      遂及妨害公務之犯行，辯稱：警方2 次都沒有表明身分，
      也沒有穿制服，當時他們一直靠近我，氣氛很不對，而我
      的仇家很多，所以我才會開槍要嚇跑他們。我不是朝他們
      的方向開槍，我是朝上方開槍，且我自信以我的槍法，不
      會射擊到他們，所以我沒有殺人意圖，亦無妨害公務云云
      。經查：
    (一)被告持有前揭槍、彈之犯罪事實，業據被告於警詢、偵查
      及本院審理時均坦承不諱。又前揭槍、彈於上開時、地遭
      警查扣之事實，則有警方所製作之搜索扣押筆錄、扣押品
      目錄表各1 份及查獲現場暨槍、彈照片合計6 張在卷為憑
      （參見偵查卷第58至62、93至95頁），復有前揭槍、彈扣
      案可稽。嗣該槍、彈經送內政部警政署刑事警察局鑑定結
      果，略認：(1)前揭制式手槍1 支（含彈匣2 個，槍枝管制
      編號0000000000號），認係奧地利GLOCK 廠製17型口徑9m
      m 之制式半自動手槍，機械性能良好，可擊發同口徑制式
      子彈，認具殺傷力；(2)前揭改造手槍1 支（含彈匣2 個，
      槍枝管制編號0000000000號），認係由仿FN廠1910型半自
      動手槍製造之玩具手槍換裝土造金屬槍管而成之改造手槍
      ，機械性能良好，可擊發適用子彈，認具殺傷力；(3)前揭
      23顆制式子彈，經取樣試射3 顆，認均係口徑9mm 制式子
      彈，具殺傷力；(4)前揭23顆土造子彈，認均係土造子彈，
      其中4 顆土造子彈（具直徑約8.8mm 金屬彈頭），經採樣
      試射1 顆，可擊發，認具殺傷力；其中10顆土造子彈（具
      直徑約7.6mm 金屬彈頭），經採樣3 顆試射，均可擊發，
      認均具殺傷力；其餘八釐米土造子彈9 顆（具直徑約7.6m
      m 金屬彈頭），經採樣3 顆試射，均可擊發，認均具殺傷
      力；(5)另警方於案發後，旋即在前揭臺北縣板橋市○○街
      6 之1 號案發現場採集之已擊發彈殼2 顆，認均係已擊發
      之口徑9mm 制式彈殼，並經與槍枝管制編號0000000000號
      槍枝即前揭制式手槍試射彈殼比對結果，其彈底特徵紋痕
      相吻合，認均係由該槍枝所擊發等語，此有該局93年12月
      3 日刑鑑字第0930239051號槍彈鑑定書1 份在卷可佐（參
      見偵查卷第49至56頁）。再者，被告於本院審理時自承：
      「制式子彈在第1 次射擊警方時，射掉1 顆，第2 次射擊
      警方時射了2 顆，所以最後扣案時才僅扣得23顆」等語（
      見本院卷第37頁），核與證人即警員丁○○、乙○○於本
      院審理時證述被告開槍射擊之次數大致相符，亦核與前揭
      鑑定意見(5)之鑑定結果吻合，足見本件除警方扣得之前揭
      制式子彈23顆外，尚有相同之制式子彈3 顆已經被告射擊
      ，故被告原所持有之制式子彈合計應有26顆無疑。準此而
      論，顯見前揭槍、彈均具有殺傷力，即分屬槍砲彈藥刀械
      管制條例第4 條第1 項第1 款所規定之槍砲及同條項第2
      款所規定之彈藥，復按同條例第5 條規定，非經中央主管
      機關許可，均不得持有之。從而，足徵被告此部分所為自
      白核與事實相符，其所為之自白當可採信。
    (二)被告固以前揭情詞，矢口否認其有本件殺人未遂及妨害公
      務之犯行，惟查：
      1.就被告於93年11月10日晚上7 時許，在臺北縣樹林市○○路637 號樓下所為殺人未遂及對於公務員依法執行職
        務時施強暴之犯行部分：
        (1)此部分業據證人即案發當時追捕被告之警員丁○○於
          本院審理時證稱：「我們全部的人埋伏在樓下，即電
          梯旁邊，當時我埋伏在電梯出口的牆壁旁邊，後來被
          告下來，符合檢舉人檢舉的特徵與穿著，我就跟著被
          告後面走過去，要上前盤查，看到被告回頭看我就開
          始跑，就跑出這棟大樓的側門出去，我跟出去時，我
          目視差不多離他5 公尺左右，被告就回頭，並從他背
          的黑色包包裏面掏槍出來，我有看到他所拿的槍的紅
          外線已經亮了，紅外線轉向我的時候，我還來不及掏
          槍，就翻滾到我右側的遮蔽物去，就聽到槍聲，我爬
          起來時，看後面的同事也都趴下來，我說他有槍，大
          家要注意，被告就往前面的三岔路口的車陣中跑過去
          」、「（問：你當時看到紅外線的方向為何？）我當
          時看到的是紅外線有掃過我這邊，紅外線是線狀的，
          但是他如果指向我時，則是點狀的，我當時有看到線
          狀及點狀的紅外線，所以我可以確認紅外線曾經掃過
          我這邊」、「（問：你看到被告掏槍時，你是否看到
          被告當時持槍朝向的方向？）與紅外線相同，因為紅
          外線的裝置是裝在槍上面，與槍的方向相同」、「我
          聽到槍響與我閃躲，幾乎是在同時.... 」 、「（問
          ：在你閃躲時，是否確實看到紅外向是點狀的？）我
          確實有看到」等語（參見本院95年3 月2 日審判筆錄
          第4 至6 頁），可見被告於上開時、地為脫免逮捕，
          曾於追捕過程中，近距離持槍朝向警員丁○○之方向
          並開槍射擊無訛；而參以該名警員所述因瞥見槍枝之
          紅外線光束轉向自己而閃躲之際，幾近同時即聽見槍
          響，顯然被告應係於持槍朝向丁○○方向時，幾近同
          時開槍。是以，衡以在被告遭警追捕之混亂過程中，
          且被告係在此混亂過程中倉促回頭轉向警員開槍，被
          告主觀上究否係有意開槍而致使殺人結果發生，縱難
          遽加認定，惟被告主觀上應已預見如其持槍朝追躡其
          後約5 公尺左右之警員丁○○射擊，以其所用之前揭
          制式手槍，乃屬深具殺傷力之危險違禁物品，若擊中
          身體重要部位，死亡之可能性極高，故將可能使潘以
          鏜或其他緊隨在後之警員因受近距離槍擊而致生死亡
          之結果，被告猶仍執意開槍，顯係容任該等結果之可
          能發生，其當有殺人之間接故意甚明。至被告固於本
          院審理時辯稱其係朝上方開槍云云，但此節已經證人
          丁○○證述如上，被告所辯已無足取；況被告於警詢
          、檢察官初次偵訊時均係坦承其向警方開槍無訛，嗣
          於其後檢察官之偵訊及本院審理時始翻異前詞，改稱
          係向上方開槍，而非向警方開槍云云，則其所辯容有
          事後避重就輕之嫌，是否可信，更非無疑。
        (2)另警員丁○○於上開時、地追捕被告之過程中，雖未
          向被告表明警員身分，此經丁○○於本院審理時證述
          在卷（參見前揭審判筆錄第5 、6 頁），且被告辯稱
          其不知丁○○等人係屬警察，固難逕以認定被告明知
          丁○○等人係屬警察而仍朝之開槍。然者，衡以被告
          於遭警追捕當時，刻因盜匪案件，業經撤銷假釋而尚
          應執行殘刑有期徒刑6 年8 月7 日，並遭臺灣臺中地
          方法院檢查署於92年10月3 日發佈通緝等情，此有臺
          灣高等法院被告前案紀錄表1 份在卷可按，是被告主
          觀上應有所預見此時會在其身後追趕之人，顯有可能
          即係執行逮捕其歸案職務之警員無疑，此對照證人即
          被告之友人謝明宗於警詢中所證：「（問：你是否知
          道甲○○為何對警方開槍？）他之前跟我說過有一條
          近7 年的案子在跑路，所以一旦遇到警察一定會拼拼
          看，但是沒想到他居然會開槍」等語（參見他字卷第
          14頁），核屬相符，更臻明確。足徵縱難認定被告確
          已明知在其身後追趕者係屬警察，但其主觀上既已預
          見在其後追趕者確有可能係屬警察，如其朝之開槍，
          將可能該當對執行職務之警員施強暴之行為，其竟仍
          執意開槍，顯見其亦係容任此等行為之發生，其當有
          對執行職務之公務員施強暴之間接故意甚明。
      2.就被告於93年12月2 日晚上11時50分許，在臺北縣板橋
        市○○街6 之1 號「經典租車公司」內所為殺人未遂及
        對於公務員依法執行職務時施強暴之犯行部分：
        (1)此部分業經證人即案發時參與壓制被告之警員乙○○
          於本院審理時證稱：「（問：第二次查緝的經過？）
          當天我到租車公司的現場去，控制完現場後，發現被
          告沒有在現場，我就和丙○○到營業處後面..... 後
          來聽到後面的鐵捲門有聲音，在鐵捲門過來這邊有另
          一道小門，丙○○就立即躲在小門後，我站在該小門
          的斜對面警戒，被告從鐵捲門進來，又經過該小門，
          將門簾撥開之後，丙○○就立即發現勢被告，因為他
          在這之前與被告有見過面，黃立即大喊「土狗」（被
          告之綽號）在這邊，並上前壓制，壓制時被告仍然伸
          手進去他所背的腰包內，要掏槍出來，我見狀隨即掏
          槍出來，但因為黃與被告正處於壓制狀態中，二人是
          抱在一起扭打的，黃是從被告後面抱著他，... 我當
          時右手持槍，就上前去用左手去壓制被告... 後來另
          外有警備隊的同仁戊○○過來，見狀就隨即上前去握
          住被告所持的槍，我們就三人一起將被告壓制到地上
          ，被告壓制在地上時，戊○○還是握住那把槍，被告
          還是拉槍的滑套，開了二槍」、「戊○○握住被告所
          持的槍的槍管，被告開槍時，槍管的槍口是朝向我與
          戊○○.... 」 、「被告從門簾一進來，小隊長壓制
          被告，我隨即表明身分」、「（問：你剛才說的拉扯
          及壓制，是否是指在表明身分後，被告抗拒逮捕？）
          是的」、「（問：剛才說的開槍也是在表明身分之後
          的事嗎？）是的」、「（問：被告開槍時，你與盧天
          祥是面對被告嗎？）是，我們都面對他」、「（問：
          被告開槍時，你與盧距離多遠？）幾乎是沒有距離的
          ，我們一起壓制被告，所以靠得相當近」、「（問：
          被告開槍時，有無朝下、朝上或朝前？）是朝前面，
          所以我才有看到火花」等語（參見本院94年12月29日
          審判筆錄第4 至6 、8 、9 頁），核與證人即案發當
          時一同參與壓制被告之警員丙○○、戊○○於偵查時
          所證情節大致相符（參見偵查卷第131 、132 頁），
          足見被告於上開時、地確係為求逃避警員追緝，於遭
          員警近身壓制之際，執前揭制式手槍，朝面對其之警
          員乙○○、戊○○，密接擊發口徑9mm 制式子彈2 發
          無誤。審諸案發當時被告遭警員壓制並發生拉扯，情
          況至為混亂，於此混亂之情況當中，被告主觀上究否
          有意開槍而致使殺人結果發生，固難遽加認定，然被
          告主觀上應已預見如其持槍朝與其近身拉扯、壓制之
          警員乙○○、戊○○射擊，以其所用之前揭制式手槍
          ，乃屬深具殺傷力之危險違禁物品，若擊中身體重要
          部位，死亡之可能性極高，故將可能使乙○○、盧天
          祥因受極近距離槍擊而致生死亡之結果，被告竟仍執
          意開槍，顯係容任該等結果之可能發生，其當有殺人
          之間接故意甚明；況被告於偵查中亦供承：「當時情
          況很亂，他們（即警員）有說『就是他』，後來他們
          拉著我並把我制伏在地上，我就開始將攜帶在我身邊
          的槍枝拿出來，並將子彈上膛，第一次上膛沒有成功
          ，第二次上膛成功後我在慌亂之中開了二槍，當時朝
          什麼方向射擊，我已不記得」等語（參見偵查卷第12
          9 頁）及於本院審理時則供稱：「我持槍射擊時，因
          為戊○○有抓住我的手與槍，所以我射擊的方向應該
          是偏左，所以在廁所那個方向的牆壁才會有彈孔，那
          個情況下，我無法控制我的射擊方向，但是扳機仍然
          是由我自己決定按下的，我的目的不是射人，（但）
          我當時沒有想到會不會射到人的問題」等語（參見本
          院95年3 月16日審判筆錄第8 頁），益徵被告已然知
          悉其於近身拉扯、企圖施力擺脫警員壓制之混亂狀況
          中，其無法完全控制射擊方向，貿然開槍極有可能擊
          中執行職務之警員，並導致死亡結果，其竟為求脫身
          ，無視可能因其貿然開槍而射中警員之後果，猶扣下
          扳機開槍射擊，更見其主觀確有容任該殺人結果發生
          之間接故意至明，亦見被告所辯其自信槍法甚佳，可
          以控制不會射擊到警員，且其係朝向上方開槍云云，
          除與其於警詢、檢察官初次偵訊中所述相左外，並與
          其上開自承已無法控制方向等語相互矛盾，足見其所
          辯當屬事後卸責之詞，要無足取。
        (2)至被告另以且證人乙○○對於開槍方向記憶不清，且
          當時已被壓制在地上，槍口應該只能與地面平行等情
          詞置辯。經查，依證人乙○○所述，即知當時近身壓
          制被告、被告持槍上膛、警員趨前奪槍、被告開槍擊
          發等動作均在轉瞬之間，幾近同時發動，則雖因警員
          戊○○處理得宜，將被告持槍之手壓制而使方向偏離
          ，幸未發生死亡結果，仍無礙於認定被告具有殺人及
          妨害公務之間接故意；又證人乙○○於本院審理時證
          述被告開槍時，槍管的槍口是朝向其與戊○○，雖無
          法確定被告開槍的方向是何者，然係因其當時與盧天
          祥同向壓制被告，故距離靠得相當近等語，其所證已
          甚為明確，則縱強求證人乙○○辨識槍口究係朝其本
          身或偏向戊○○，亦無卸於被告罪責；再者，被告接
          續射擊之2 發子彈，彈著點一在現場廁所門外靠近地
          面之牆角，另一則位於廁所門外右上方偏天花板之牆
          角，此有臺北市政府警察局萬華分局95年3 月14日北
          市警萬分刑字第0953113670 0號函檢附之現場勘查照
          片18幀附卷可佐，則自地面水平線以觀，2 彈孔位置
          之角度、距離相去甚大，要非如被告所辯當時因受壓
          制而僅得朝平行地面方向射擊云云，且實際上面向其
          之警員亦應已在其可能射擊之範圍內，故被告當時主
          觀上應有預見倘開槍擊發，不無可能擊中近身壓制其
          之警員，其猶執意開槍，其有任由警員可能因遭近距
          離槍擊導致死亡結果之容任心態至為灼然；尤以被告
          當時已受3 名警員近身壓制，並由警員乙○○持槍在
          旁戒護，其應有預想如欲再度兔脫，勢須使警員有所
          死傷始得遂之，其自不可能僅係僅欲開槍嚇唬警員，
          更見其有殺人之間接故意甚明。
        3.另證人丙○○於偵查中證稱：被告開槍時，當時紅外
          線是朝著值勤員警這個方向，但是因為當時天色已晚
          ，所以其射擊的高度並無法判斷，另當時還來不及表
          明身分，被告就已經開槍了等語（參見偵查卷第131
          頁）；又警員戊○○於偵查中固證稱：當時天色很晚
          ，有看到槍枝的紅外線我們就閃了，到底被告朝哪一
          個方向射擊，我們也不清楚等語（參見偵查卷第132
          頁），雖均證稱無法研判被告之射擊高度或射擊方向
          ，且證人丙○○並未向被告表明身分等情。然查，被
          告確有持槍射擊警員乙○○等人之殺人間接故意，已
          如前述；況因此事係發生在一瞬間，且當時情況至為
          混亂，證人丙○○、戊○○未能確認被告之射擊高度
          或方向，自屬人情之常，但尚不得因此即反推被告並
          無開槍射擊警員之行為，故難以其2 人所述遽為被告
          有利之認定。另證人丙○○固證稱並未表明警察身分
          ，但證人乙○○業已到庭證稱確有向被告表明警察身
          分，核證人乙○○所證尚無矛盾或不合常情之處，自
          不得僅因證人丙○○之單一人未表明警察身分，即遽
          認其他警員亦皆未表明警察身分，故亦難僅執證人黃
          鴻忠此部分之證詞，逕為被告有利之認定。準此，被
          告仍有殺人之間接故意，固毋庸論，而被告經警員黃
          臺明表明警察身分後，仍向執行逮捕職務之警員開槍
          射擊，其亦有對執行職務之公務員施強暴之直接故意
          甚明。
    (三)綜上所述，足徵被告所為坦承未經許可持有前揭槍、彈之
      自白核與事實相符，其此部分所為自白應可採信；另被告
      確有前揭殺人未遂及對執行職務之警員施強暴之事實，其
      前揭所辯各節均無足取。是本件事證已臻明確，被告之犯
      行均堪認定。
  二、按被告犯罪後，槍砲彈藥刀械管制條例業於94年1 月26日
      修正公布，並於同年月28日施行。修正前處罰持有其他可
      發射子彈具殺傷力之改造槍枝之該條例第11條第4 項法定
      刑原規定為1 年以上7 年以下有期徒刑，併科新台幣7 百
      萬元以下罰金，修正後之該條例則刪除第11條規定，並將
      原第11條第4 項規定改至第8 條第4 項，法定刑則提高為
      3 年以上10年以下有期徒刑，併科新台幣7 百萬元以下罰
      金。是被告犯罪後法律已有變更，比較新舊法之結果，以
      舊法之規定較有利於被告，依刑法第2 條第1 項但書規定
      ，應適用最有利於被告之法律即修正前之該條例第11條第
      4 項規定。至被告另所涉同條例第7 條第4 項之未經許可
      持有手槍罪、第12條第4 項之未經許可持有子彈罪，因各
      該適用之法條並無任何修正，自無比較新舊法之問題。故
      核被告未經中央主管機關許可，持有前揭槍、彈，係犯槍
      砲彈藥刀械管制條例第7 條第4 項之未經許可持有手槍罪
      、修正前槍砲彈藥刀械管制條例第11條第4 項之未經許可
      持有其他可發射子彈具有殺傷力之改造手槍罪及槍砲彈藥
      刀械管制條例第12條第4 項之未經許可持有子彈罪。被告
      以一行為同時觸犯上開三罪名，為想像競合犯，依刑法第
      55條規定，應從一重之槍砲彈藥刀械管制條例第7 條第4
      項之未經許可持有手槍罪處斷。又被告先後2 次分別向執
      行職務之警員丁○○及乙○○、戊○○等警員開槍射擊，
      雖已著手殺人行為之實施，惟未發生死亡之結果，其犯罪
      尚屬未遂階段，核其所為，係犯刑法第271 條第2 項、第
      1 項之殺人未遂罪及同法第135 條第1 項之對於執行職務
      公務員施強暴罪。被告殺人而未遂，酌依刑法第26條前段
      規定，減輕其刑。被告於前揭第二次（即93年12月2 日）
      開槍擊發2 顆子彈，係基於同一殺人及對執行職務之公務
      員施強暴之目的下所為之接續行為，皆侵害同一法益，應
      屬接續犯，而均為包括一罪。被告先後2 次殺人未遂及對
      執行職務之公務員施強暴之犯行，時間緊接，所犯構成要
      件相同，顯係基於概括犯意反覆為之，均為連續犯，依刑
      法第56條規定，各以一罪論，並均加重其刑，且就被告所
      犯殺人未遂罪部分，依刑法第71條第1 項規定，先加而後
      減之。被告以一行為同時觸犯上開殺人未遂及對執行職務
      之公務員施強暴二罪，且以一殺人未遂行為，侵害數警員
      之個人法益，均為想像競合犯，依刑法第55條之規定，應
      從一重之殺人未遂罪處斷，公訴意旨認被告以一行為觸犯
      上開二罪，係屬牽連犯，容有誤解。又被告所犯之槍砲彈
      藥刀械管制條例第7 條第4 項之未經許可持有手槍罪與刑
      法第271 條第2 項、第1 項殺人未遂罪之間，犯意各別，
      罪名不同，應分論併罰之。
  三、至公訴意旨就被告所為本件2 次殺人未遂及對執行職務之
      公務員施強暴之犯行，並未敘明究否均係基於概括之犯意
      為之，嗣於本院於94年7 月15日行準備程序時，公訴檢察
      官當庭更正認被告係基於概括犯意，應成立殺人罪之連續
      犯（按：公訴檢察官雖僅就殺人犯意認定具有概括犯意，
      漏未論及被告對執行職務之公務員施強暴部分亦具有概括
      犯意，但依其所述之推論，容亦係認定被告對於執行職務
      之公務員施強暴之部分同係基於概括犯意）。再者，公訴
      檢察官於本院94年11月17日審理之初，原當庭更正被告乃
      係基於恐嚇及殺人之犯意，而擴張認定被告尚涉有刑法第
      305 條之恐嚇危害安全罪；嗣於本院95年3 月16日審理時
      ，公訴檢察官復當庭更正恐嚇危害安全犯行應為殺人未遂
      之實害行為所吸收，故不另論罪。經查，被告先後2 次殺
      人未遂犯行之事實認定與法律評價，已詳如前述，其所為
      已係該當直接實施強暴之殺人著手階段，並查無其在著手
      實施強暴之殺人階段之前，尚另存有恐嚇之前行為，自難
      遽認被告另有所謂恐嚇危害安全之犯罪事實，惟此部分如
      有成罪，因係與前開論罪科刑之殺人未遂罪部分有吸收犯
      之實質上一罪關係，本院原應為不另為無罪之諭知，但因
      公訴檢察官又不復主張該恐嚇危害安全部分，本院自無庸
      再為不另為無罪之諭知，併此敘明。
  四、本院審酌被告係有社會經驗之成年人，當知非法持有槍、
      彈係嚴重觸法行為，竟無視法律規定，仍未經許可持有前
      揭槍、彈，且其持有之槍、彈數量要非少量，對社會治安
      及人民生命安全之隱藏危害尤烈，又其為求逃避警方追緝
      ，竟無視警員之生命安全，猶持前揭制式手槍向執行逮捕
      職務之警員射擊，雖未發生死亡結果，猶因拒捕行為而使
      執行職務之警員手部受有多處擦傷，此有卷附警員受傷照
      片3 幀可證（參見偵查卷第81、82頁），其所施強暴之手
      段殘苛且兇狠，除妨害警務之正常執行外，倘稍一不幸命
      中警員，亦將危及警員之性命，演變成社會之重大公安事
      件，除罔顧警員之性命外，亦將重挫警察維護社會秩序之
      視聽，惡化民眾對於自身安全受有保障之信任感，被告所
      為惡行至重且鉅，而被告前尚有違反懲治盜匪條例、竊盜
      、麻醉藥品等多項前科，於為本件犯行時，業經撤銷假釋
      發佈通緝中，足見被告之素行甚為不良，其所為自應受有
      相當程度之刑事非難；惟另考量被告於犯後已能坦承持有
      前揭槍、彈之犯行及連續2 次持槍射擊之事實，僅對於是
      否構成殺人未遂及對執行職務之公務員施強暴有所爭執，
      且其雖已著手殺人行為，但並未造成死亡之結果等一切情
      狀，酌情量處如主文所示之刑，並定其應執行之刑，且就
      罰金部分諭知如易服勞役之折算標準，以資懲儆。又扣案
      之前揭制式手槍、改造手槍各1 支（各含彈匣2 個）及如
      附表所示鑑驗賸餘之子彈共36顆均具有殺傷力，分屬槍砲
      彈藥刀械管制條例第4 條第1 項第1 款所規定之槍砲及同
      條項第2 款所規定之彈藥，依同條例第5 條規定，非經中
      央主管機關許可，不得持有之，業如前述，自屬該條例所
      規定之違禁物無訛，爰依刑法第38條第1 項第1 款規定，
      均於諭知被告未經許可持有手槍之罪名項下，均併予宣告
      沒收之。另被告係持前揭制式手槍為殺人未遂之犯行，復
      同依刑法第38條第1 項第1 款規定，於諭知被告殺人未遂
      之罪名項下，併予宣告沒收該制式手槍。至如附表所示經
      採樣試射之子彈共10顆，已因鑑驗試射而非屬違禁物，自
      毋庸再為沒收之宣告。
  五、併辦退回部分（臺灣新竹地方法院檢察署94年度偵字第41
      55號）：
    (一)併辦意旨略以：被告於93年11月10日下午5 時許，在臺北
      縣樹林市○○路637 號後門處，持預藏之奧地利GLOCK 廠
      制式手槍嗣於同日下午7 時許，朝在後追捕之警員丙○○
      、丁○○等人射擊1 發子彈，嗣於同日下午5 時30分許，
      在同路段496 號前，基於強盜犯意持上開手槍，致使田志
      仁不能抗拒而奪其所有車牌號碼FXK-113 號重型機車1 輛
      ，供己逃匿。因認被告涉有刑法第135 條第1 項，第271
      條第1 項、第2 項、第330 條第1 項、槍砲彈藥刀械管制
      條例第7 條第4 項、第12條第4 項等罪嫌；且被告所涉殺
      人未遂、妨害公務、持有槍、彈等行為與本案屬同一事實
      ，另其持上開手槍奪取機車之行為，則與前開論罪科刑之
      持有槍、彈部分，具有方法結果之牽連犯裁判上一罪關係
      。
    (二)經查：
      1.併辦意旨關於被告於前揭時、地持槍朝員警射擊之部分
        ，係與本件起訴案件相同案情之同一案件，業屬本件起
        訴之犯罪事實，原即屬本院審判之範圍，要無因移送併
        辦與否而有影響，合先敘明。
      2.併辦意旨另認被告涉有刑法第330 條加重強盜罪嫌，而
        與本件持有槍、彈之犯行間，具有方法結果之牽連關係
        。惟按早已非法持有槍、彈，後另起意犯罪；或意圖犯
        甲罪而持有槍、彈，卻持以犯乙罪，均應以數罪併罰論
        處。必因意圖犯某罪而持有槍、彈，後果以之犯該罪，
        兩罪間始有牽連犯之適用（參見最高法院85年度台上字
        第37 34 號、93年度台上字第187 號判決意旨）。經查
        ，被告於92年12月間即已持有前揭槍、彈，而依併辦意
        旨所指被告強盜之犯行，則係發生於93年11月10日，兩
        者間已相隔約11個月，相隔時間甚長，則被告是否於持
        有前揭槍、彈之前，即意圖於11個月後，以之作為強盜
        所用，實非無疑；況依被告於併案之警詢中所供：我純
        粹是為了脫逃（按：即本件93年11月10日持槍拒捕之事
        ）才會去騎走該部機車等語，亦足見被告係持有前揭槍
        、彈在先，嗣於11個月後臨時為求脫免逮捕，始另行起
        意強取被害人之機車，則揆諸本院前揭說明，被告持有
        前揭槍、彈之犯行與其所涉之加重強盜罪嫌之間，自應
        以數罪併罰論處，而無由構成牽連犯。基上所述，臺灣
        新竹地方法院檢察署移送本院併案審理有關被告所涉刑
        法第330 條第1 項加重強盜罪嫌之部分，與被告前揭經
        本院論罪科刑之未經許可持有槍、彈犯行間，並無所謂
        牽連犯之裁判上一罪關係，本院自不得併予審酌，爰退
        回由臺灣新竹地方法院檢察署就此部分另為適法之處理
        ，特此敘明。
據上論斷，應依刑事訴訟法第299 條第1 項前段，槍砲彈藥刀械
管制條例第7 條第4 項、修正前槍砲彈藥刀械管制條例第11條第
4 項、槍砲彈藥刀械管制條例第12條第4 項，刑法第11條前段、
第2 條第1 項但書、第56條、第271 條第2 項、第1 項、第135
條第1 項、第55條、第26條前段、第51條第5 款、第42條第3 項
、第38條第1 項第1 款，罰金罰鍰提高標準條例第1 條前段，判
決如主文。
本案經檢察官黃仙宜到庭執行職務。
中    華    民    國    95    年    4     月    13    日
                  刑事第十三庭  審判長法  官  戴嘉清
                                      法  官  林晏鵬
                                      法  官  陳信旗
┌─────────────────────────────────────┐
│附表????????????????????????94年度訴字第1307號    │
├──┬───────────────────────┬──┬───────┤
│編號│扣案具殺傷力之槍枝、子彈                      │數量│備註          │
├──┼───────────────────────┼──┼───────┤
│1   │奧地利GLOCK 廠製17型口徑9mm 之制式半自動手槍（│1支 │含彈匣2 個    │
│    │槍枝管制編號0000000000號）                    │    │              │
├──┼───────────────────────┼──┼───────┤
│2   │由仿FN廠1910型半自動手槍製造之玩具手槍換裝土造│1支 │含彈匣2 個    │
│    │金屬槍管而成之改造手槍（槍枝管制編號0000000000│    │              │
│    │號）                                          │    │              │
├──┼───────────────────────┼──┼───────┤
│3   │口徑9mm 制式子彈                              │26顆│其中3 顆業經被│
│    │                                              │    │告擊發滅失；另│
│    │                                              │    │23顆為警扣案，│
│    │                                              │    │其中3 顆經採樣│
│    │                                              │    │試射          │
├──┼───────────────────────┼──┼───────┤
│4   │具直徑約8.8mm 金屬彈頭之土造子彈              │4 顆│經採樣1 顆試射│
├──┼───────────────────────┼──┼───────┤
│5   │具直徑約7.6mm 金屬彈頭之土造子彈              │10顆│經採樣3 顆試射│
├──┼───────────────────────┼──┼───────┤
│6   │具直徑約7.6mm 金屬彈頭之八釐米土造子彈        │9 顆│經採樣3 顆試射│
└──┴───────────────────────┴──┴───────┘
以上為正本證明與原本無異。
如不服本判決，應於送達後10日內向本院提出上訴狀。
                                書記官  陳昭綾
中    華    民    國    95    年    4     月    17    日
附錄本判決論罪科刑之法條：
槍砲彈藥刀械管制條例第7 條
    未經許可，製造、販賣或運輸火砲、肩射武器、機關槍、衝
    鋒槍、卡柄槍、自動步槍、普通步槍、馬槍、手槍或各類砲
    彈、炸彈、爆裂物者，處死刑、無期徒刑或七年以上有期徒
    刑；處徒刑者，併科新台幣三千萬元以下罰金。
    未經許可，轉讓、出租或出借前項所列槍砲、彈藥者，處無
    期徒刑或五年以上有期徒刑，併科新台幣一千萬元以下罰金
    。
    意圖供自己或他人犯罪之用，而犯前二項之罪者，處死刑
    或無期徒刑；處徒刑者，併科新台幣五千萬元以下罰金。
    未經許可，持有、寄藏或意圖販賣而陳列第一項所列槍砲、
    彈藥者，處五年以上有期徒刑，併科新台幣一千萬元以下罰
    金。
    第一項至第三項之未遂犯罰之。
修正前槍砲彈藥刀械管制條例第11條
    未經許可，製造、販賣或運輸第4 條第1 項第1 款所稱其他
    可發射金屬或子彈具有殺傷力之各式槍砲者，處5 年以上有
    期徒刑，併科新臺幣1 千萬元以下罰金。
    未經許可，轉讓、出租或出借前項所列槍砲者，處3 年以上
    十年以下有期徒刑，併科新臺幣7百萬元以下罰金。
    意圖供自己或他人犯罪之用，而犯前2 項之罪者，處無期徒
    刑或7 年以上有期徒刑，併科新臺幣1 千萬元以下罰金。
    未經許可，持有、寄藏或意圖販賣而陳列第1 項所列槍砲者
    ，處1 年以上7 年以下有期徒刑，併科新臺幣7 百萬元以下
    罰金。
    第1 項至第3 項之未遂犯罰之。罰金。
槍砲彈藥刀械管制條例第12條
    未經許可，製造、販賣或運輸子彈者，處1 年以上7 年以下
    有期徒刑，併科新台幣5 百萬元以下罰金。
    未經許可，轉讓、出租或出借子彈者，處6 月以上5 年以下
    有期徒刑，併科新台幣3 百萬元以下罰金。
    意圖供自己或他人犯罪之用，而犯前2 項之罪者，處3 年以
    上10年以下有期徒刑，併科新台幣7 百萬元以下罰金。
    未經許可，持有、寄藏或意圖販賣而陳列子彈者，處5 年以
    下有期徒刑，併科新台幣3 百萬元以下罰金。
    第1 項至第3 項之未遂犯罰之。
刑法第271條
??殺人者，處死刑、無期徒刑或 10 年以上有期徒刑。
??前項之未遂犯罰之。
??預備犯第 1 項之罪者，處 2 年以下有期徒刑。
刑法第135條
    對於公務員依法執行職務時，施強暴脅迫者，處3 年以下有
??期徒刑、拘役或300 元以下罰金。
    意圖使公務員執行一定之職務或妨害其依法執行一定之職務
??或使公務員辭職，而施強暴脅迫者，亦同。
    犯前二項之罪，因而致公務員於死者，處無期徒刑或7 年以
??上有期徒刑；致重傷者，處3 年以上、10年以下有期徒刑。


司法院資訊處製作；財團法人民間司法改革基金會備份。
